臺灣嘉義地方法院刑事判決　　　　　　　　　　　　　九十三年度易字第一四二號
　　公　訴　人　臺灣嘉義地方法院檢察署檢察官
　　被　　　告　乙○○
　　選任辯護人　蕭敦仁律師
右列被告因違反著作權法案件，經檢察官聲請簡易判決處刑 (九十三年度偵字第二七
五七號)，嗣經改為通常程序審理，本院判決如左：
    主  文
乙○○明知為侵害著作財產權之物意圖散布而公開陳列，處有期徒刑柒月。扣案侵害
著作權之盜版光碟陸拾伍片及未扣案之盜版光碟拾貳片均沒收。
    事  實
一、乙○○明知姓名、年籍均不詳之男子於民國九十三年四月二十二日晚上十時許在
    嘉義縣朴子市某夜市所販售如附表所示「大男人」等歌曲之盜版光碟，係姓名、
    年籍均不詳之人未經著作財產權人上華國際企業股份有限公司（下稱上華公司）
    、華研國際音樂股份有限公司（下稱華研公司）、艾迴股份有限公司（下稱艾迴
    公司）、伊世代娛樂股份有限公司（下稱伊世代公司）、滾石國際音樂股份有限
    公司（下稱滾石公司）、科藝百代股份有限公司（下稱科藝百代公司）、福茂唱
    片音樂股份有限公司（下稱福茂公司）、華納國際音樂股份有限公司（下稱華納
    公司）、豐華唱片股份有限公司（下稱豐華公司）之同意或授權，而擅自重製，
    侵害上揭公司錄音著作財產權之物，竟意圖散布，先以每片新台幣（下同）十五
    元之價格，購入上述盜版光碟八十片後，旋於同年月二十六日晚上九時許，在嘉
    義縣朴子市圓光寺夜市擺設攤位，將前揭盜版光碟置於封套擺放於攤位及汽車引
    擎蓋上陳列，而侵害上揭公司之錄音著作財產權。嗣於同日晚上十一時三十分許
    ，為警當場查獲，並扣得如附表所示他人擅自重製之盜版光碟六十五片，嗣乙○
    ○於本院審理時自行提出八片盜版光碟，合計七十三片盜版光碟。
二、案經上華、華研公司、艾迴公司、伊世代公司、滾石公司、科藝百代公司、福茂
    公司、華納公司及豐華公司訴由嘉義縣警察局報請台灣嘉義地方法院檢察署檢察
    官偵查起訴。
    理  由
一、認定犯罪事實所憑之証據及理由：
    被告乙○○對於扣案盜版光碟七十七片係屬未經前揭公司同意或授權，而擅自重
    製，侵害前揭公司錄音著作財產權之物，係屬明知等情業據供承在卷。而對於盜
    版光碟擺設於保護套內置於紙箱，而紙箱係放置於被告擺設攤位後面車輛之引擎
    蓋上等情，復為被告所不否認，且據現場取締之警員甲○○証稱被告將盜版光碟
    之封套置於其擺設之攤位上，而封套內有五十餘片盜版光碟 (見本院卷第七十六
    、第七十七頁）等情，被告顯然具有意圖散布之犯意。又被告陳列前開盜版光碟
    之地點係在嘉義縣朴子市圓光寺夜市，顯已符合公開陳列之要件，此外復有扣案
    之盜版光碟六十五片及被告於本院準備程序自行提出之盜版光碟八片可証，被告
    明知為侵害著作權之物意圖散布而公開陳列之犯行應堪認定。
二、本院對於被告辯解之判斷：
    被告否認有何意圖營利而以移轉所有權之方式散布著作重製物之犯行，亦無明知
    為侵害著作權之物意圖散布而公開陳列之犯行，辯稱：八十片盜版光碟係向不知
    名之男子買受，而買受盜版光碟之目的在於播放盜版光碟予客人試聽，如客人試
    聽滿意，即將正版光碟買予客人，並無意圖營利而移轉盜版光碟之情形，亦非意
    圖散布而公開陳列等情置辯。經查：
(一)被告辯稱其購買之盜版光碟十片之中有九片無法試聽（見本院卷第九十七頁），
    且被告之機器無法播放，須置於汽車之音響始能播放(見本院卷第八十七頁、第
    九十七頁），既然盜版光碟之品質如此差，被告竟辯稱其買受盜版光碟之目的在
    於讓客人試聽，以便客人買正版光碟，此種辯解顯然違反一般常情，蓋商人欲販
    賣貨品予客人，無不使盡各種方式使客人對於貨品感到滿意，如此買賣始能成交
    ，而被告竟以品質極差之盜版光碟予客人試聽，以達到販賣商品之目的，被告之
    辯解本院無法採信。況被告於本院九十三年九月十四日審理時，稱其以前在夜市
    以每片五十元或一百元之代價購買盜版光碟讓客人試聽，而此次因兜售之人所販
    買盜版光碟之價格一片僅十五元，故買受之數量較多，以便客人試聽云云 (見本
    院卷第九十三頁、第九十四頁）。然如前所述，盜版光碟十片之中即有九片無法
    試聽，則換算之結果，每片可試聽之盜版光碟其成本反而高達每片一百五十元，
    足証被告之辯解純係卸責之詞。
(二)扣案同一專輯之盜版光碟有「王心凌」之光碟七片、「蔡依林」之光碟六片等，
    此有扣押物品清單可証，而被告對於為何盜版光碟會有重複數片乙節，於警詢時
    辯稱有些讓客人試聽，有些想送給朋友，如此較為省錢（見警詢筆錄第二頁），
    嗣於偵訊時又辯稱因汽車之CD容易磨損光碟，故會多買幾片 (見偵訊卷第四十一
    頁），於本院審理時先稱因盜版光碟品質不佳，試聽機具不好，部分光碟播不出
    來，故會多買幾片；嗣又稱怕會有損壞，有些光碟要自己聽，有些送朋友及讓客
    人試聽等情（見本院卷第八十七頁），故被告之供述前後矛盾，已難採信。何況
    縱認被告之汽車音響容易磨損光碟，致被告須多買數片盜版光碟，然為何有些盜
    版光碟有數片 (如歌手王心凌部分有七片、蔡依林部分有六片），而有些光碟僅
    有一片 (如附表編號十四至二十二），是否被告之汽車音響僅會對王心凌等歌手
    之盜版光碟磨損，而對其餘歌手之盜版光碟較不易磨損？理論上顯然背於情理，
    故被告所辯無足採信。
(三)又被告固舉証人馮建雄為証，以証明購買光碟之目的在於贈送友人，而查証人馮
    建雄於本院九十三年九月十四日審理時固結証稱被告曾於九十三年四月底贈予四
    片盜版光碟，並稱業已知悉被告所贈予之盜版光碟已損壞，但想換機具試試看云
    云 (見本院卷第六十六頁、第六十九頁）。查証人馮建雄既已知悉受贈之盜版光
    碟業已損壞，竟仍受贈，且盜版光碟既已損壞，當不因機具之不同而補正其瑕疵
    ，被告所辯顯然違反常情，本院難以採信。況被告雖贈與四片盜版光碟予馮建雄
    ，惟被告仍攜帶六十五片盜版光碟至朴子市圓光寺夜市而為警當場查獲，自難憑
    僅馮建雄之証言而解免被告之犯行，何況証人馮建雄為被告之友性証人，其証言
    衡諸前開情節恐有迴護被告之虞，其証言尚難遽採。
(四)被告辯稱其向不知名之男子買受盜版光碟八十片，而警方查扣移送之盜版光碟計
    有六十八片，被告乃辯稱其中八片置於汽車之音響內，其餘四片送給朋友馮建雄
    ，並舉証人馮建雄到庭証明確有其事，且另提出八片盜版光碟，稱係原置於車內
    音響之盜版光碟，以証明被告並無以移轉所有權之方式散布著作重製物之犯行。
    經查証人甲○○於本院審理時亦証稱到現場監看時，並未有客人上前拿盜版光碟
    之封套觀看，亦未曾見任何人購買盜版光碟 (見本院卷第八十二頁），此外依卷
    內現有証據，亦無積極証據足以証明被告有移轉盜版光碟之情形，此部分自應為
    有利於被告之認定，檢察官起訴被告意圖營利而以移轉所有權之方式散布著作重
    製物之犯行尚難成立。
三、論罪科刑之理由：
(一)核被告所為係犯著作權法第九十三條第一項第二款、第八十七條第六款明知為侵
    害著作權之物意圖散布而公開陳列罪。被告以一行為侵害前揭公司之法益，為想
    像競合犯，應從一重處斷。
(二)公訴人認被告係犯同法第九十一條之一第三項之意圖營利而以移轉所有權之方式
    散布光碟重製物而侵害他人之著作財產權罪，起訴法條尚有未洽，而基本社會事
    實同一，自應由本院依職權變更應適用之法條。
(三)又公訴人雖指被告恐涉有常業犯行，惟所謂常業犯，指反覆以同種類行為為目的
    之社會活動之職業性犯罪，查本案卷內並無相關証據足以証明被告有反覆公開陳
    列侵害著作權之物之事實，被告尚難認為符合常業犯之構成要件。
(四)審酌被告之學歷為高中畢業，且以販賣光碟為生，對於侵害著作權之盜版光碟不
    得以散布之意而公開陳列等情，亦應知之甚詳，竟仍於夜市擺設攤位公開陳列侵
    害著作權之盜版光碟，犯後仍不知悔改，且尚未與告訴人和解等一切情狀，量處
    如主文所示之刑。
(五)扣案侵害著作權之盜版光碟六十五片、自行提出於本院之盜版光碟八片及未扣案
    之盜版光碟四片，係被告所有，業據被告供承在卷，且係供犯罪所用之物，爰依
    著作權法第九十八條前段規定沒收。
四、公訴意旨另以被告於前揭時地以移轉所有權之方式散布光碟重製物，即起訴書附
    表一編號二三及二四之盜版光碟三片，惟此部分事實如前所述，本院逕依職權變
    更法條，而變更法條後應適用之法條為著作權法第九十三條第一項第二款、第八
    十七條第六款，而依同法第一百條前段之規定須告訴乃論，經查該三片盜版光碟
    侵害之著作權人豪記影視唱片有限公司及全員集合國際多媒體股份有限公司並未
    提出告訴，依刑事訴訟法第三百零三條第三款之規定，應為不受理判決，惟因公
    訴意旨認此部分為想像競合犯，乃裁判上一罪，就此部分爰不另為不受理之諭知
    ，附此敘明。
五、適用法律依據：
(一)刑事訴訟法第四百五十二條、第二百九十九條第一項前段、第三百條。
(二)著作權法第第九十三條第一項第二款、第八十七條第六款、第九十八條前段。
(三)刑法第十一條前段、第五十五條。
本案經檢察官黃正雄到庭執行職務
中    華    民    國      九十三        年      九      月  二十四      日
                                        臺灣嘉義地方法院刑事第五庭
                                        審判長  法  官  黃  國  益
                                                法  官  黃  仁  勇
                                                法  官  黃  義  成
右正本證明與原本無異。
如不服本判決，應於判決送達後十日內向本院提出上訴狀( 應附繕本 )。告訴人或被
害人如對於本判決不服者，應具備理由請求檢察官上訴，其上訴期間之計算係以檢察
官收受判決正本之日期為準。
中    華    民    國      九十三        年      九      月  二十四      日
                                                書記官  林  育  興
附表：
┌──┬─────────┬───────┬───────┬─────────┐
│編號│查扣之盜版ＣＤ名稱│數量 單位：片 │被侵害歌曲名稱│ 著作（發行）權人 │
├──┼─────────┼───────┼───────┼─────────┤
│一  │許志安            │一            │大男人        │上華公司          │
├──┼─────────┼───────┼───────┼─────────┤
│二  │ＳＨＥ            │四            │波斯貓        │華研公司          │
├──┼─────────┼───────┼───────┼─────────┤
│三  │王心凌            │七            │愛你          │艾迴公司          │
├──┼─────────┼───────┼───────┼─────────┤
│四  │蔡依林            │六            │ＬＯＶＥＬＯＶ│伊世代公司        │
│    │                  │              │ＥＬＯＶＥ    │                  │
├──┼─────────┼───────┼───────┼─────────┤
│五  │任賢齊            │五            │永遠          │滾石公司          │
├──┼─────────┼───────┼───────┼─────────┤
│六  │周杰倫            │三            │暗號          │伊世代公司        │
├──┼─────────┼───────┼───────┼─────────┤
│七  │阿杜  哈囉        │四            │哈囉          │同右              │
├──┼─────────┼───────┼───────┼─────────┤
│八  │蕭亞軒            │四            │地下鐵        │科藝百代公司      │
├──┼─────────┼───────┼───────┼─────────┤
│九  │張韶涵            │四            │寓言          │福茂公司          │
├──┼─────────┼───────┼───────┼─────────┤
│十  │江惠              │五            │圍巾          │科藝百代公司      │
├──┼─────────┼───────┼───────┼─────────┤
│十一│鬥魚 電影原聲帶   │六            │不公平        │華納公司          │
├──┼─────────┼───────┼───────┼─────────┤
│十二│雪天使  電視原聲帶│四            │私奔          │同右              │
├──┼─────────┼───────┼───────┼─────────┤
│十三│伍佰  淚橋        │二            │淚橋          │艾迴公司          │
├──┼─────────┼───────┼───────┼─────────┤
│十四│孫燕姿            │一            │天黑黑        │華納公司          │
├──┼─────────┼───────┼───────┼─────────┤
│十五│張清芳            │一            │月光魚        │豐華公司          │
├──┼─────────┼───────┼───────┼─────────┤
│十六│陳奕迅            │一            │十年          │艾迴公司          │
├──┼─────────┼───────┼───────┼─────────┤
│十七│五月天            │一            │武裝          │滾石公司          │
├──┼─────────┼───────┼───────┼─────────┤
│十八│鄭秀文            │二            │值得          │華納公司          │
├──┼─────────┼───────┼───────┼─────────┤
│十九│梁靜茹            │一            │不想睡        │滾石公司          │
├──┼─────────┼───────┼───────┼─────────┤
│二十│張宇              │一            │不甘寂寞      │科藝百代公司      │
├──┼─────────┼───────┼───────┼─────────┤
│二一│黎安萊姆絲        │一            │ＣＲＡＺＹ    │華納公司          │
├──┼─────────┼───────┼───────┼─────────┤
│二二│戴佩妮            │一            │防空洞        │科藝百代公司      │
└──┴─────────┴───────┴───────┴─────────┘
附錄法條：
著作權法第九十三條第一項：
意圖營利而有下列情形之一者，處二年以下有期徒刑、拘役，或併科新臺幣五十萬元
以下罰金：
一  違反第七十條規定者。
二  以第八十七條第二款、第三款、第五款或第六款之方法侵害他人之著作財產權者。
著作權法第八十七條第六款：
有下列情形之一者，除本法另有規定外，視為侵害著作權或製版權：
六 明知為侵害著作財產權之物而以移轉所有權或出租以外之方式散布者，或明知為侵
   害著作財產權之物意圖散布而公開陳列或持有者。
